臺灣屏東地方法院刑事判決
110年度交簡上字第69號  
上  訴  人  臺灣屏東地方檢察署檢察官
被      告  林晉毅


上列上訴人因被告過失傷害案件，不服本院110年度交簡字第976
號中華民國110年5月31日第一審簡易判決（起訴案號：109年度
調偵字第126號），提起上訴，本院管轄之第二審合議庭判決如
下：
    主  文
上訴駁回。
甲○○緩刑貳年。
    事  實  及  理  由
一、本案經審理結果，認原審以被告甲○○（下稱被告）所為係犯
    修正前刑法第284 條第1 項前段之過失傷害罪，並判處有期
    徒刑4 月，如易科罰金，以新臺幣1 千元折算1 日，其認事
    用法及量刑均無不當，應予維持，並引用原審簡易判決書所
    載之犯罪事實、證據及理由（如附件）。
二、檢察官上訴意旨略謂：告訴人乙○○於本件車禍事故翌日（即
    108年4 月4 日）就醫，經診斷認為受有頭部外傷併前額撕
    裂傷、左眼挫傷、外傷性蜘蛛膜下腔出血、左手肘鷹嘴突骨
    折、多處擦傷等傷害。嗣於同年6 月18日，告訴人前往陳志
    信眼科就醫，又經診斷受有「外傷性結膜出血，雙側視網膜
    裂孔」，此有陳志信眼科診所之診斷證明書附卷可稽。因告
    訴人於本案車禍中受有猛烈衝撞，傷勢及於眼球、顱內，故
    其所受視網膜裂孔之傷害，與本案車禍事故應具有因果關係
    。原審未考量告訴人視網膜裂孔之傷害，亦無敘明取捨判斷
    之理由，認事用法容有違誤，且被告犯後態度惡劣，無悔悟
    之心，原審量刑過輕等語。
三、經查：本件上訴意旨固稱告訴人於108 年6 月18日前往陳志
    信眼科診所就醫，經診斷受有視網膜裂孔之傷害，與本件車
    禍事故具有因果關係。然經本院送請中華民國眼科醫學會鑑
    定結果認為：「洪先生（即告訴人）於民國108年6月18日於
    陳志信眼科診所診斷之雙眼飛蚊症併網膜裂孔，與民國108
    年4月3日之車禍因果關係無法確立，強烈撞擊將可能造網膜
    裂孔發生，但玻璃體和視網膜本身的退化亦有可能產生裂孔
    ，惟此裂孔位於周邊網膜，經網膜雷射治療，並無造成網膜
    剝離等併發症，對洪先生之視力並無影響」，此有該學會11
    1年1月28日中眼台(11)字第1100000230號函在卷可憑（見本
    院簡上字卷第61頁），且告訴人所稱此項視網膜裂孔係告訴
    人於車禍發生後兩個月才就醫確認，因此本院尚不能遽認該
    視網膜裂孔與本件車禍有因果關係。再者，除附帶民事訴訟
    部分另由本院判決被告應賠償告訴人外，被告甲○○另又於本
    院審理中當庭賠償告訴人新臺幣12萬元而與告訴人達成和解
    ，此有本院準備程序筆錄在卷可查（見本院簡上字卷第79頁
    ），因此亦無上訴意旨所稱被告犯後態度惡劣、無悔悟之心
    等情，此外，原審判決並無其他違誤或不當之處，是本件上
    訴並無理由，應予駁回。
四、末按，刑法第74條第1 項明定：受2 年以下有期徒刑、拘役
    或罰金之宣告，而有下列情形之一，認以暫不執行為適當者
    ，得宣告2 年以上5 年以下之緩刑，其期間自裁判確定之日
    起算：㈠未曾因故意犯罪受有期徒刑以上刑之宣告者。㈡前因
    故意犯罪受有期徒刑以上刑之宣告，執行完畢或赦免後，5 
    年以內未曾因故意犯罪受有期徒刑以上刑之宣告者。又緩刑
    宣告，本質上無異恩赦，雖具消滅刑罰權效果，惟立法意旨
    乃在藉由刑之執行猶豫，給予被告自新之機會，以避免短期
    自由刑之流弊，是否宣告緩刑，屬實體法上賦予法院得為自
    由裁量之事項，自應就行為人是否適具緩刑情狀，於裁判時
    本於一般法律原則綜合裁量（最高法院91年台上字第5295號
    判決參照），是其緩刑之取捨，自應以裁判時之情狀為要。
    查本件被告此前並無任何犯罪科刑紀錄，此有臺灣高等法院
    被告前案紀錄表附卷可按，自屬未曾因故意犯罪受有期徒刑
    以上刑之宣告。又被告於本院審理中與告訴人達成和解，並
    已如數賠償，有如上述，被告亦坦承犯行不諱，堪認被告係
    因一時疏忽而觸法，經此偵審程序及科刑宣告之教訓，當知
    警惕而無再犯之虞，原審所宣告之刑以暫不執行為適當，爰
    依刑法第74條第1 項第1 款規定宣告緩刑2 年，用啟自新，
    以勵來茲。
據上論斷，依刑事訴訟法第455條之1第1項、第3項、第368條、
第373條，判決如主文。
本案經檢察官吳政洋提起公訴，檢察官潘國威到庭執行職務。
中　　華　　民　　國　  111     年　　5  　月　  5　　日
                  刑事第一庭    審判長法  官  王以齊　　
                  　　　              法  官  楊宗翰
　　　　　　　　　　　　　　　　　　　法  官  粘凱庭
以上正本證明與原本無異。
不得上訴。
中　　華　　民　　國　  111     年　　5  　月　  5　　日
                                      書記官  黃嘉慶 

附件：
　　　
臺灣屏東地方法院刑事簡易判決
                                    110年度交簡字第976號
公　訴　人　臺灣屏東地方檢察署檢察官
被　　　告　甲○○　男　民國00年0月00日生
                    身分證統一編號：Z000000000號
                    住臺南市○○區○○○00○0號
                    居屏東縣○○鎮○○○街00巷00號
上列被告因過失傷害案件，經檢察官提起公訴（109 年度調偵字
第126 號），被告於本院準備程序中自白犯罪，本院認宜以簡易
判決處刑（原受理案號：109 年度交易字第110 號），逕以簡易
判決處刑如下：
    主      文
甲○○犯過失傷害罪，處有期徒刑肆月，如易科罰金，以新臺幣
壹仟元折算壹日。
    事實及理由
一、甲○○於民國108 年4 月3 日下午4 時44分許，駕駛車牌號碼
    00-0000 號自用小客車，沿屏東縣新園鄉義仁路由東往西方
    向行駛，行經義仁路313 號（即鹽洲幹26號電線桿）附近時
    ，本應注意汽車超車時，前行車減速靠邊或以手勢或亮右方
    向燈表示允讓後，後行車始得超越，超越時應顯示左方向燈
    並於前車左側保持半公尺以上之間隔超過，行至安全距離後
    ，再顯示右方向燈駛入原行路線，依當時天候晴、日間自然
    光線、柏油路面乾燥、無缺陷、無障礙物、視距亦良好，並
    無不能注意之情事，竟疏未注意保持安全之間隔，貿然超越
    其同向前方由乙○○所騎乘車牌號碼000-000 號普通重型機車
    ，甲○○所駕駛上開車輛右側遂與乙○○所騎乘機車發生擦撞，
    致使乙○○人車倒地，因此受有頭部外傷併前額撕裂傷、外傷
    性蜘蛛膜下腔出血、左手肘鷹嘴突骨折、左眼挫傷、多處擦
    傷等傷害。
二、上揭事實，業據被告於本院準備程序中坦承不諱，核與證人
    即告訴人乙○○於警詢及偵查中之證述情節大致相符，並有屏
    東縣○○○○○○○○○道路○○○○○○○○道路○○○○○○○○○○○○○○號查詢汽
    車車籍、證號查詢汽車駕駛人、車號查詢機車車籍、證號查
    詢機車駕駛人結果畫面各1 份、現場蒐證照片12張在卷可憑
    。又告訴人確因本案車禍事故受有頭部外傷併前額撕裂傷、
    外傷性蜘蛛膜下腔出血、左手肘鷹嘴突骨折、左眼挫傷、多
    處擦傷等傷害之事實，亦有義大醫療財團法人義大醫院（下
    簡稱義大醫院）診斷證明書、義大醫院109 年12月28日義大
    醫院字第10902340號函暨附件病歷各1 份、輔仁英科技大學
    附設醫院診斷證明書、大興骨科診所診斷證明書各1 紙及告
    訴人臉部受傷照片4 張在卷可憑，足認被告之任意性自白與
    事實相符，應堪採信。
三、按汽車超車時，前行車減速靠邊或以手勢或亮右方向燈表示
    允讓後，後行車始得超越。超越時應顯示左方向燈並於前車
    左側保持半公尺以上之間隔超過，行至安全距離後，再顯示
    右方向燈駛入原行路線，道路交通安全規則第101 條第1 項
    第5 款載有明文。此為一般汽車駕駛人所應注意並確實遵守
    之事項，且被告為考領有小型車普通駕駛執照之人，有上揭
    證號查詢汽車駕駛人結果畫面1 紙附卷可憑（見他卷第157
    頁），是被告對上揭道路交通安全規定及注意義務，自知悉
    甚詳，應當知所遵守；復衡案發當時天候晴、日間自然光線
    、柏油路面乾燥、無缺陷、無障礙物及視距良好等情，亦有
    前揭道路交通事故調查報告表㈠在卷可按（見他卷第149 頁
    ），並無不能注意之情事，其應注意、能注意而疏未注意上
    情，貿然超車，致與告訴人所騎乘上開機車發生碰撞，堪認
    被告上開駕駛行為確有過失。再參以交通部公路總局高雄區
    監理所屏澎區車輛行車事故鑑定會就本案肇事責任之鑑定意
    見為：被告駕駛自用小客車，超越時未保持安全之間隔，為
    肇事原因；告訴人駕駛普通重型機車，在前行駛，無肇事因
    素等語，有交通部公路總局高雄區監理所屏澎區車輛行車事
    故鑑定會鑑定意見書1 份在卷可參（見他卷第207 至208 頁
    ）。益證被告之過失行為肇致本件交通事故，與告訴人所受
    之傷害結果間具有相當因果關係。本案事證明確，被告犯行
    堪以認定，應依法論科。
四、論罪科刑
  ㈠按行為後法律有變更者，適用行為時之法律，但行為後之法
    律有利於行為人者，適用最有利於行為人之法律，刑法第2
    條第1 項定有明文。被告行為後，刑法第284 條業於108 年
    5 月29日經總統公布修正施行，並自同年5 月31日起生效。
    修正前之刑法第284 條第1 項原規定：「因過失傷害人者，
    處六月以下有期徒刑、拘役或五百元以下罰金，致重傷者，
    處一年以下有期徒刑、拘役或五百元以下罰金」，修正後之
    條文則為：「因過失傷害人者，處一年以下有期徒刑、拘役
    或十萬元以下罰金；致重傷者，處三年以下有期徒刑、拘役
    或三十萬元以下罰金」，經比較修正前、後之法律，新法提
    高法定刑上限，應以被告行為時之法律即修正前之刑法第28
    4 條第1 項對被告較為有利，而應適用被告行為時即修正前
    之刑法第284 條第1 項規定。
  ㈡核被告所為，係犯修正前刑法第284 條第1 項前段之過失傷
    害罪。被告於本案車禍事故發生後停留現場，並向據報到場
    處理之員警坦承為肇事人，此有屏東縣政府警察局道路交通
    事故肇事人自首情形紀錄表1 紙在卷可稽（見本院卷第43頁
    ），被告嗣於偵查及本院審理程序中接受裁判，本院審酌被
    告此舉確實減少偵查機關查緝真正行為人所需耗費之資源，
    爰依刑法第62條前段規定，減輕其刑。
  ㈢爰審酌被告未注意上揭行車義務，致告訴人受有前揭傷害，
    因而受有身體上相當痛苦及不便，所為實屬不該；又迄今因
    雙方賠償金額之差距，被告尚未彌補告訴人所受之損害，有
    本院刑事報到單1 紙在卷可參（見本院卷第75頁），尚非被
    告拒不賠償之犯後態度；再考量被告犯後坦承犯行之態度，
    前無任何犯罪紀錄，此有被告之臺灣高等法院被告前案紀錄
    表1 份在卷可佐，素行尚屬良好，兼衡被告本案肇事情節、
    過失程度、告訴人所受之傷害程度，暨衡酌被告自述教育程
    度、工作狀況及家庭生活狀況（見本院卷第420 頁）等一切
    情狀，量處如主文所示之刑，並諭知易科罰金之折算標準。
五、依刑事訴訟法第449 條第2 項、第3 項、第454 條第1 項，
    逕以簡易判決處刑如主文。
六、如不服本判決，得於判決書送達之日起20日內，向本院提出
    上訴狀，上訴於本院第二審合議庭（須附繕本）。本案經檢
    察官吳政洋提起公訴，檢察官吳聆嘉到庭執行職務。
中　　華　　民　　國　 110　　年　　5 　　月　　31　　日
                          簡易庭   法  官  陳芸葶
以上正本證明與原本無異。
如不服本件判決，得於判決書送達之日起20日內，以書狀敍述理
由(須附繕本)，向本庭提出上訴。
中　　華　　民　　國　 110　　年　　6 　　月　　2 　　日
                                   書記官  陳恩慈
附錄本件論罪科刑法條：
修正前中華民國刑法第284 條第1項
因過失傷害人者，處6 月以下有期徒刑、拘役或5 百元以下罰金
，致重傷者，處1 年以下有期徒刑、拘役或5 百元以下罰金。